臺灣高等法院刑事判決　　　　　　　　 94年度上訴字第132號
上　訴　人　臺灣板橋地方法院檢察署檢察官
被　　　告　甲○○
上列上訴人因被告違反毒品危害防制條例案件，不服臺灣板橋地
方法院93年度易字第1183號，中華民國93年12月9日第一審判決
（起訴案號：臺灣板橋地方法院檢察署93年度毒偵字第12490號
），提起上訴，本院判決如下：
    主  文
原判決撤銷。
甲○○連續施用第一級毒品，累犯，處有期徒刑拾壹月，扣案海
洛因參包（送驗淨重合計貳拾捌點參陸公克）沒收銷燬。又連續
施用第二級毒品，累犯，處有期徒刑柒月，扣案安非他命陸包（
驗後淨重合計肆拾壹點零柒公克）沒收銷燬，扣案充為安非他命
吸食器使用之玻璃球壹個沒收。應執行有期徒刑壹年伍月，扣案
海洛因參包（送驗淨重合計貳拾捌點參陸公克）、安非他命陸包
（驗後淨重合計肆拾壹點零柒公克）均沒收銷燬，扣案充為安非
他命吸食器使用之玻璃球壹個均沒收。
    事  實
一、甲○○曾因違反麻醉藥品管理條例及藥事法等案件，經本院
    以84年度上訴字第5488號分別判處有期徒刑2年10月、5月及
    5月，並定應執行刑為3年6月確定，甫於民國88年5月29日假
    釋縮刑期滿執行完畢。復因施用毒品違反毒品危害防制條例
    案件，經檢察官送勒戒處所觀察、勒戒後，認無繼續施用毒
    品傾向，業於89年11月29日釋放，並由臺灣板橋地方法院檢
    察署檢察官於89年12月30日以89年度毒偵字第5792號為不起
    訴處分確定。嗣又同因施用毒品違反毒品危害防制條例案件
    ，經檢察官送勒戒處所觀察、勒戒後，認有繼續施用毒品之
    傾向，由檢察官送戒治處所施以強制戒治並提起公訴，強制
    戒治部分於91年12月9 日因停止戒治付所餘戒治期間付保護
    管束而釋放，並於92年3月5日因保護管束期滿而視為強制戒
    治期滿，此部分施用毒品犯行另經臺灣板橋地方法院以91年
    度訴字第1025號判處有期徒刑10月及6 月，並定應執行刑為
    1年2月確定，現仍執行中。
二、詎甲○○仍不知戒除毒癮，復基於施用第一級毒品海洛因之
    概括犯意，自92年1 月間某日起至93年7月6日止，均在其臺
    北縣新莊市○○街66號4 樓住處，以摻入香煙點燃吸食之方
    式，連續施用第一級毒品海洛因多次，期間約每週施用 1次
    。另並基於施用第二級毒品安非他命之概括犯意，自92年 1
    月間某日至93年7月6日止，同在上開住處以燒烤安非他命成
    煙吸食煙氣之方式，連續施用第二級毒品安非他命多次，期
    間約每週施用 1次。嗣先於93年1月3日17時許，為警在其位
    於臺北縣蘆洲市○○○路245之1號9樓租處查獲，並扣得其
    所有預備供施用之海洛因 3包（驗後淨重合計28點36公克）
    、安非他命 6包（驗後淨重合計41點07公克）及充為安非他
    命吸食器使用之玻璃球乙個，惟被告趁隙逃逸。嗣再於同年
    7月6日23時許，因通緝遭警逮捕經採集尿液囑託鑑定後查獲
    。
三、案經臺北市政府警察局北投分局及刑事警察大隊移送臺灣板
    橋地方法院檢察署檢察官偵查起訴及臺灣板橋地方法院依職
    權併案審理（臺北市政府警察局刑事警察大隊移送部分，經
    檢察官另以93年度毒偵字第3907號提起公訴，惟因與先起訴
    之本件係屬連續犯裁判上一罪之同一案件，業由臺灣板橋地
    方法院以93年度訴字第1864號為不受理判決）。
    理  由
一、右揭犯罪事實，業據被告甲○○自白不諱，被告為警查獲後
    ，經警採集尿液囑託鑑定結果，亦呈嗎啡（即海洛因進入人
    體後之代謝物）及安非他命類陽性反應，有臺灣尖端先進生
    技醫藥股份有限公司93年7月9日濫用藥物尿液檢驗報告及臺
    北市政府警察局刑事警察大隊毒品案件尿液委驗單各乙份附
    卷可稽。且扣案毒品經送驗後，分別係第一級毒品海洛因(3
    包，送驗淨重合計28點36公克）及第二級毒品安非他命(6包
    ，驗後淨重合計41點07公克），有法務部調查局93年4 月13
    日調科壹字第060008117 號鑑定通知書及內政部警政署刑事
    警察局93年4月8日刑鑑字第0930057363號鑑驗通知書在卷可
    資佐證。此外，復有充為被告施用第二級毒品安非他命使用
    之玻璃球吸食器1 個扣案為憑，堪信被告前開自白與事實相
    符，而堪採信。
二、被告前因施用毒品違反毒品危害防制條例案件，經檢察官送
    勒戒處所觀察、勒戒後，認無繼續施用毒品傾向，業於89年
    年11月29日釋放，並由臺灣板橋地方法院檢察署檢察官於89
    年12月30日以89年度毒偵字第5792號為不起訴處分確定；嗣
    又同因施用毒品違反毒品危害防制條例案件，經檢察官送勒
    戒處所觀察、勒戒後，認有繼續施用毒品之傾向，由檢察官
    年12月9 日因停止戒治付所餘戒治期間付保護管束而釋放，
    並於92年3月5日因保護管束期滿而視為強制戒治期滿，此部
    分施用毒品之犯行，則經臺灣板橋地方法院以91年度訴字第
    1025號判處有期徒刑10月及6 月，並定應執行刑為1年2月確
    定，現仍執行中等情，亦有上開不起訴處分書、判決書及本
    院被告全國前案紀錄表可憑。是本件事證明確，被告於觀察
    勒戒、強制戒治執行完畢釋放後5 年內再為施用第一級毒品
    海洛因及第二級毒品安非他命之犯行，至堪認定，應予依法
    論科。
三、按海洛因、安非他命分別為毒品危害防制條例第2條第2項第
    1款、第2款所定之第一級毒品及第二級毒品，不得非法持有
    、施用，核被告所為，係犯該條例第10條第1 項之施用第一
    級毒品罪，及同條例第10條第2 項之施用第二級毒品罪。被
    告施用毒品前後持有海洛因、安非他命之低度行為為施用毒
    品之高度行為所吸收，不另論罪。其多次施用第一級毒品海
    洛因及施用第二級毒品安非他命之犯行，各均時間緊接、方
    法相同，觸犯構成要件相同之罪，顯俱係基於概括之犯意所
    為，乃連續犯，應各論以一罪並均加重其刑。又被告自92年
    1 月間某日起至同年7月6日止施用毒品之犯行，雖未據公訴
    人提起公訴 (公訴人起訴被告自92年不詳時間起至93年1月3
    日為警查獲前之持有毒品犯行），惟此與經起訴並論科之持
    有第一級毒品與持有第二級毒品之犯行間有高度行為與低度
    行為之吸收關係而為實質上一罪，仍為起訴效力所及，本院
    自應併予審判。又被告所犯上開二罪，犯意各別，行為互殊
    ，應予分論併罰。另被告曾因違反麻醉藥品管理條例及藥事
    法等案件，經本院以84年度上訴字第5488號判處有期徒刑2
    年10月、5月及5月，並定應執行刑為3年6月確定，甫於88年
    5 月29日因假釋期滿未經撤銷而視為執行完畢，此有本院被
    告前案紀錄表附卷足參，被告於5 年以內再犯本件最重本刑
    為有期徒刑以上之罪，為累犯，應依刑法第47條之規定遞為
    加重其刑。
四、原審認被告罪證明確，而予論罪科刑，固非無見，惟原判決
    於事實欄記載被告犯罪之時間係92年1月間某日起至93年7月
     6日止，惟於理由欄二、(一)罪論科刑之法律適用欄中卻記載
    被告施用毒品之犯罪時間為93年 1月間起至93年7月6日止，
    事實與理由之記載不符，尚有未洽。(二)原判決於理由欄中說
    明依刑法第38條第1項第2款沒收充為安非他命吸食器使用之
    玻璃球1個，於據上論結欄誤引用毒品危害防制條例第38 條
    第1項第2款為前開沒收之準據法，亦有疏誤。檢察官上訴主
    張被告於偵查中主張93年1月3日於其住處查獲之毒品係友人
    張萬生所有，並否認施用毒品，嗣因另經警移送施用毒品案
    ，始於原審承認施用毒品犯行，足認被告係為脫免持有毒品
    之犯行，始變更其供述，原審認被告基於概括犯意施用第一
    級及第二級毒品，認事用法尚有違誤等語，惟：刑事訴訟法
    規定被告有緘默權，被告基於不自證己罪之原則，本無真實
    陳述之義務，亦不負自證清白之責任 (最高法院93年度台上
    字第664號判決意旨參照)。是被告於偵審中就毒品之來源及
    用途所供縱有不同，亦難僅以此即為被告不利之認定，本案
    被告有多次施用毒品之前科，於其住處搜得扣案毒品，依吾
    人生活之一般經驗法則，施用毒品者於勒戒或戒治成功前，
    連續施用毒品之可能性甚高，被告坦承施用毒品，並無法免
    其持有毒品之罪責，且被告考量其犯罪後之態度為法院量刑
    參考原因之一，於多次為警查獲後，深知法網難逃，雖曾否
    認卸責，惟最後坦然認罪者，亦所在多有，尚無法因被告前
    後所供有異，即切斷被告施用毒品之概括犯意聯絡，而對被
    告數個為警查獲之犯行，予以分論併罰。本案檢察官以前詞
    上訴，尚難認為有理由，惟原判決有上揭可議之處，仍應由
    本院將原判決予以撤銷改判，爰審酌被告有多次施用毒品遭
    查獲之紀錄，素行不佳，且前已因觀察勒戒結果認無繼續施
    用毒品傾向而經不起訴處分，已受毒品危害防制條例對施用
    毒品人之寬典，竟仍再度施用毒品，顯見並無悔意，惡性非
    淺，然被告施用毒品實為戕害自身健康之犯罪，於他人尚無
    明顯重大危害，並斟酌其施用之期間與次數，及其於審理中
    能坦認犯行，犯罪後之態度尚稱良好等一切情狀，分別量處
    如主文所示之刑，並定其應執行之刑，以示儆懲。為警查獲
    扣得之第一級毒品海洛因 3包（送驗淨重合計28點36公克）
    及安非他命 6包（驗後淨重合計41點07公克），均為被告所
    有預備供其施用毒品犯罪並經查獲之毒品，業經其自陳明確
    ，應依毒品危害防制條例第18條第 1項前段之規定併為沒收
    銷燬之諭知。另扣案充為安非他命吸食器使用之玻璃球乙個
    ，為被告所有供其施用第二級毒品犯罪所用之物，此亦據被
    告供陳無訛，應依刑法第38條第1項第2款之規定，於其施用
    第二級毒品罪刑之宣告項下併為沒收之諭知。至於同時為警
    扣案注射針筒 3支，被告堅詞否認為其所有或供其施用毒品
    之用，辯稱係友人至其住處施打毒品後遺留等語。衡諸被告
    既已自白犯行，且此扣案之注射針筒亦與所陳施用第一級毒
    品及第二級毒品之方式無關，足認被告上開置辯應堪採信。
    從而既未能證明該等扣案物確係被告所有或供其施用之物，
    尚難遽認與其施用毒品之犯行有何干涉，復不屬法定應為義
    務沒收之違禁物品，自無從於被告刑之宣告項下併為沒收之
    諭知，併此敘明。
據上論斷，應依刑事訴訟法第369條第1項前段、第364條、第299
條第1 項前段，毒品危害防制條例第10條第1項、第2項、第18條
第1項前段，刑法第11條前段、第56條、第47條、第38條第1項第
2款、第51條第5款，判決如主文。
本案經檢察官周志榮到庭執行職務。
中　　華　　民　　國　　94　　年　　3 　　月　　28　　日
　　　　　　　　　刑事第七庭審判長法　官  蔡秀雄
　　　　　　　　　　　　　　　　  法　官  林明俊
　　　　　　　　　　　　　　　　  法　官  蘇素娥
以上正本證明與原本無異。
施用第一級毒品部分如不服本判決，應於收受送達後十日內向本
院提出上訴書狀，其未敘述上訴之理由者並得於提起上訴後十日
內向本院補提理由書（均須按他造當事人之人數附繕本）。
施用第二級毒品部分不得上訴。
                                  書記官  何閣梅
中　　華　　民　　國　　94　　年　　3 　　月　　28　　日
附錄本案論罪科刑法條全文：
毒品危害防制條例第10條
  施用第一級毒品者，處六月以上五年以下有期徒刑。
  施用第二級毒品者，處三年以下有期徒刑。
